【裁判字號】    95,易,782
【裁判日期】    950817
【裁判案由】    背信等
【裁判全文】
臺灣板橋地方法院刑事判決               95年度易字第782號
公  訴  人  臺灣板橋地方法院檢察署檢察官
被      告  甲○○
                      號
上列被告因背信案件，經檢察官提起公訴（94年度偵字第17346
號），嗣因被告於本院準備程序中就被訴事實為有罪之陳述，本
院告知被告簡式審判程序之旨，並聽取當事人之意見後，由本院
合議庭裁定改由受命法官獨任依簡式審判程序進行，判決如下：
    主  文
甲○○為他人處理事務，意圖為自己不法之利益，而為違背其任
務之行為，致生損害於本人之財產，處有期徒刑月，如易科罰
金，以佰元折算壹日。
    事  實
一、甲○○與丙○○（原名張淑臻）原係夫妻關係，育有二子，
    雙方雖於民國79年7 月16日離婚，但仍同居一處多年。丙○○於81年5 月21日，以新臺幣（下同）1 千3 百萬元之代價
    ，購入臺北縣中和市○○段潭墘小段435-232 號地號土地及
    坐落其上門牌號碼為同縣市○○路50巷9 號之建物（下稱系
    爭房地）後，應甲○○之請求，於91年10月23日將其所有之
    系爭房地所有權移轉登記在甲○○名下，供甲○○與丙○○
    二人之長子乙○○居住，丙○○則以系爭房地設定抵押，向
    臺北國際商業銀行股份有限公司貸得530 萬元，另行購屋供
    其與次子王俊仁居住。於過戶時，雙方並協議日後甲○○若
    系爭房地出售，甲○○需將所得之價金，以每年贈與乙○○
    1 百萬元之方式，供乙○○就學及支付系爭房地貸款利息所
    需。惟甲○○於93年6 月間，將系爭房地出售予蔡馨誼，並
    辦妥所有權移轉登記，得款1,065 萬元後，其明知其受前妻
    丙○○之委任，為丙○○處理前開協議事務，竟意圖為自己
    不法之利益，不顧其與丙○○間之前開協議，除償還銀行貸
    款530 萬元外，餘款535 萬元，不但未履行每年贈與乙○○
    1 百萬元之約定，反將該筆款項挪用暫供己至大陸地區經商
    之用，而為違背其任務之行為，致生損害於丙○○之財產。
二、案經丙○○訴請臺灣板橋地方法院檢察署檢察官偵查起訴。
    理  由
一、查本件被告甲○○所犯並非死刑、無期徒刑、最輕本刑為三
    年以上有徒刑之罪或高等法院管轄第一審案件，而其於準備
    程序進行中，被告先就被訴事實為有罪之陳述，經法官告知
    簡式審判程序之旨，並聽取公訴人及被告之意見後，本院認
    適宜改依簡式審判程序進行，爰依刑事訴訟法第273 條之1
    第1 項、第284 條之1 規定，由本院合議庭以裁定由受命法
    官獨任進行簡式審判程序，合先敘明。
二、上揭事實，業據被告甲○○於本院審理時坦承不諱，核與告
    訴人於偵查及本院審理時指訴情節相符，並有證人乙○○亦
    於偵查中證述其父母間確有上開協議內容無誤，復有臺北縣
    中和地政事務所民眾閱覽異動索引表、系爭房地之土地所有
    權狀、建築改良物所有權狀、土地登記申請書、臺北縣政府
    稅捐稽徵處土地增值稅繳款書、契稅繳款書、系爭房地之土
    地買賣所有權移轉契約書、建築改良物買賣所有權移轉契約
    書、被告與告訴人間於91年9 月2 日之系爭房地買賣契約書
    、告訴人代理被告與蔡馨誼間於93年5 月11日簽立之不動產
    買賣契約書、被告出具之授權書、勞工保險局94年6 月13日
    保承資字第09410369160 號函（被告甲○○之收入證明）、
    勞工保險局94年6 月27日保承資字第09410389910 號函（告
    訴人之收入證明）各1 份在卷可稽。被告自白有上開補強證
    據可佐，足堪採信。被告有為自己不法利益之意圖，致生損
    害告訴人財產之行為乃至為彰顯。本案事證明確，被告犯行
    洵堪認定。
三、核被告為他人處理事務，意圖為自己不法之利益，而為違背
    其任務之行為，致生損害於本人之財產，所為係犯刑法第34
    2 條第1 項之背信罪。爰審酌被告犯罪之動機、目的、手段
    、所生危害及所得利益、其與被害人原係夫妻關係、犯後坦
    承犯行之態度等一切情狀，量處如主文所示之刑，又被告行
    為後，刑法第41條業已修正施行，原刑法第41條第1 項前段
    規定：「犯最重本刑為五年以下有期徒刑以下之刑之罪，而
    受六個月以下有期徒刑或拘役之宣告，因身體、教育、職業
    、家庭之關係或其他正當事由，執行顯有困難者，得以一元
    以上三元以下折算一日，易科罰金。」，另被告行為時之易
    科罰金折算標準，依修正前罰金罰鍰提高標準條例第2 條前
    段（現已刪除）之規定，就其原定數額提高為100 倍折算1
    日，則被告行為時之易科罰金折算標準，應以銀元100 元至
    300 元折算1 日，經折算為新臺幣後，係以新臺幣300 元至
    900 元折算為1 日。惟95年7 月1 日修正公布施行之刑法第
    41條第1 項前段則規定：「犯最重本刑為五年以下有期徒刑
    以下之刑之罪，而受六個月以下有期徒刑或拘役之宣告者，
    得以新臺幣一千元、二千元或三千元折算一日，易科罰金。
    」比較修正前後之易科罰金折算標準，以95年7 月1 日新修
    正刑法施行前之規定，較有利於被告，則應依刑法第2 條第
    1 項前段，適用被告行為時即修正前刑法第41條第1 項前段
    規定，諭知本件如易科罰金之折算標準，以資懲儆。
據上論斷，應依刑事訴訟法第273 條之1 第1 項、第299 條第1
項前段，刑法第2 條第1 項、第342 條第1 項、修正前第41條第
1項 前段，罰金罰鍰提高標準條例第1 條前段、修正前第2 條，
判決如主文。
本案經檢察官陳孟黎到庭執行職務。
中    華    民    國    95    年    8     月    17    日
                  刑事第十一庭  法  官  林淑婷
以上正本證明與原本無異
如不服本判決應於送達後10日內向本院提出上訴狀
                                書記官  廖貞音
中    華    民    國    95    年    8     月    17    日
附錄本案論罪科刑法條全文：
刑法第三百四十二條第一項：
為他人處理事務，意圖為自己或第三人不法之利益，或損害本人
之利益，而為違背其任務之行為，致生損害於本人之財產或其他
利益者，處五年以下有期徒刑、拘役、科或併科一千元以下罰金
。


司法院資訊處製作；財團法人民間司法改革基金會備份。
